【裁判字號】    99,訴,315
【裁判日期】    991012
【裁判案由】    損害賠償
【裁判全文】
臺灣基隆地方法院民事判決               99年度訴字第315號
原      告  丙○○
被      告  甲○○
訴訟代理人  乙○○
上列當事人間請求侵權行為損害賠償事件，原告提起刑事附帶民
事訴訟，經本院刑事庭99年度基交簡附民字第 9號裁定移送而來
，本院於民國99年9月28日言詞辯論終結，判決如下：
    主  文
被告應給付原告新臺幣拾玖萬仟玖佰零伍元。
原告其餘之訴駁回。
訴訟費用由被告負擔十五分之四，餘由原告負擔。
本判決原告勝訴部分，於原告以新臺幣壹拾萬貳仟元供擔保後
，得為假執行；但被告如以新臺幣拾玖萬仟玖佰零伍元預供
擔保，免為假執行。
原告其餘假執行之聲請駁回。
    事實及理由
一、原告主張：原告於民國98年2月18日上午2時左右，在基隆市
    ○○路與愛三路交岔路口，遭被告駕駛車牌號碼1066－QK號
    自用小客車撞倒，致原告受有右側肱骨上端粉碎性閉鎖性骨
    折之傷害，被告應賠償原告醫療費用新臺幣（下同）10萬元
    （包含門診費用、第1次及第2次開刀費用、看護費用、購買
    肩支架費用，且未扣除被告已給付之31,269元）、薪資損失
    40萬元（包含5個月薪俸、超勤加班費、交通告發獎金及2年
    度之考績乙等獎金損失、不休假獎金損失）、精神慰撫金10
    0萬元，合計150萬元，為此依侵權行為之法律關係請求被告
    給付原告150萬元，並陳明願供擔保聲請宣告假執行。
二、被告聲明駁回原告之訴，並抗辯原告請求之賠償金額過高，
    薪資損失應以原告實際受損部分向被告求償，且原告未上班
    之超勤加班費與考績乙等之損失不應請求，另被告已給付原
    告31,269元。
三、經查，被告於98年2月18日上午2時左右，駕駛車牌號碼1066
    －QK號自用小客車，沿基隆市○○路由北往南方向行駛，途
    經基隆市○○路與愛三路交岔口時，本應注意汽車行經行人
    穿越道，遇有行人穿越時，無論有無交通指揮人員指揮或號
    誌指示，均應暫停讓行人先行通過，而當時天候晴，夜間有
    照明，車況正常，柏油路面無障礙或其他缺陷，依其智識、
    能力並無不能注意之情事，竟疏未注意，即貿然右轉彎欲往
    仁一路方向行駛，適原告沿行人穿越道往愛三路方向行走，
    遭被告之前開車輛車頭碰撞，因而受有右側肱骨上端粉碎性
    閉鎖性骨折之傷害，被告並因過失傷害人，經本院以98年度
    基交簡字第 531號刑事簡易判決判處拘役50日，如易科罰金
    以1,000元折算1日確定，且被告已給付原告31,269元等事實
    ，有原告所提行政院衛生署基隆醫院（下稱署立基隆醫院）
    診斷證明書 2張可憑，並經本院依職權調閱本院98年度基交
    簡字第 531號刑事卷宗核閱屬實，且為兩造所不爭執，應堪
    信為真實。
四、按因故意或過失，不法侵害他人之權利者，負損害賠償責任
    ，民法第184條第1項前段定有明文；又不法侵害他人之身體
    或健康者，對於被害人因此喪失或減少勞動能力或增加生活
    上之需要時，應負損害賠償責任；不法侵害他人之身體、健
    康、名譽、自由、信用、隱私、貞操，或不法侵害其他人格
    法益而情節重大者，被害人雖非財產上之損害，亦得請求賠
    償相當之金額，民法第193條第1項、第195條第1項分別定有
    明定。而所謂「相當之金額」，應斟酌雙方身分資力與加害
    程度，及其他各種情形予以核定（最高法院51年台上字第22
    3 號判例意旨參照）。現就原告請求損害賠償項目及金額應
    否准許，審酌如下：
  (一)醫療費用10萬元部分：原告主張因遭被告所駕駛車輛碰撞受
    傷，支出門診費用、第1次及第2次開刀費用與看護費用、購
    買肩支架費用，合計共10萬元，惟其中31,269元（包含部分
    門診與第 1次開刀費用8,969元、購買肩支架費用5,500元、
    第 1次看護費用16,800元）已由被告先行給付，此有被告所
    提署立基隆醫院醫療費用收據影本 7張、今鴻復健傷殘器材
    有限公司開立之統一發票影本 1張、基隆市病患服務人員協
    會98年2月20日至98年2月28日之看護費收據影本 1張附卷可
    憑，此部分原告自不應再行請求，另其餘部分之門診費用與
    第2次開刀費用共7,093元、99年7月22日至99年7月25日之第
    2次開刀看護費用6,300元，合計13,393元，有原告所提署立
    基隆醫院醫療費用收據影本 9張、基隆市病患服務人員協會
    看護費收據影本1張為證，原告請求被告給付醫療費用13,39
    3元，自屬有據。至99年7月28日原告至行政院衛生署朴子醫
    院之急診費用 742元，未能證明與本件車禍有關，此部分原
    告自不得請求。
  (二)薪資損失40萬元部分：原告主張因本件車禍受傷須休養 6個
    月，受有 5個月之薪俸、超勤加班費損失、交通告發獎金損
    失及2年度之考績乙等獎金損失、2年度不休假獎金損失，合
    計共40萬元。查原告因被告之過失傷害行為，致右側肱骨上
    端粉碎性閉鎖性骨折，於署立基隆醫院行開放性復位及內固
    定手術，手術後 3個月內不宜劇烈運動，且應復健治療，有
    署立基隆醫院99年8月4日基醫病字第0990006305號函可稽，
    原告因本件車禍致使其勞動能力受有損失，已堪認定。原告
    於系爭喪失工作能力期間係以請年休假之方式，而未造成該
    期間薪資之損失，有基隆市警察局第一分局99年8月9日基警
    一分二字第0990108196號函附薪資明細足憑，惟該年休假本
    屬原告在基隆市警察局第一分局所得享有之勞動權利，並非
    為減輕被告之本件損害賠償責任而生，設若原告未因本件車
    禍受傷而需休養，原告本得自由安排運用系爭年休假期間，
    或用於渡假，或用於工作領取不休假獎金，不致將之挪為休
    養之用，因此原告以請年休假之方式作為其休養期間，自因
    此受有該期間之薪資損失，而原告98年1月至5月每月薪資為
    57,205元，平均每日為1,907元（57,205元÷30＝1,907元，
    元以下四捨五入），分別於98年 2月19、20、21、22、28日
    ，同年3月1、4、5、6、7、10、11、12、13、14、20、21、
    22、23、24、25、26、27、28日，同年5月4、5、6、7、8、
    9 日休假，有基隆市警察局第一分局前開回函可稽，扣除公
    務人員強制休假14日，原告因休假而喪失勞動能力薪資損失
    以日數16日計算，則原告共受有30,512元之薪資損失（1,90
    7元×16=30,512元），原告於此範圍之主張，於法有據。另
    超勤加班費係有超勤加班事實，始可請領，交通告發獎金則
    依舉發交通違規時按比例核發，均非屬常態性所得，此有基
    隆市警察局第一分局99年9月8日基警一分二字第0990109463
    號函附卷可參，原告亦未證明其若未車禍受傷原可獲得超勤
    加班費、交通告發獎金若干，不能認為其超勤加班費、交通
    告發獎金因車禍受傷而減少。又原告係於98年因本件車禍受
    傷，其98年度考績雖列為乙等，然考績係個人整體表現之年
    終考核，依原告提出其97年度考績通知書，其考績亦列為乙
    等，足見考績之評定與請假之多寡無必然關係，原告復未舉
    證證明其若未車禍受傷原可考績列為甲等，自難謂其考績獎
    金有因而減少。
  (三)精神慰撫金100萬元部分：查原告為警員，每月收入約58,00
    0 元，此有基隆市警察局第一分局99年8月9日基警一分二字
    第0990108196號函附原告98年1月至99年7月之薪資明細表在
    卷可佐，並有不動產、汽車等財產；被告為國中畢業，目前
    在家中幫忙，每月收入不固定，平均約2萬至3萬元，另有不
    動產、汽車等財產，業經兩造陳明在卷，並有本院依職權調
    閱兩造稅務電子閘門財產所得調件明細表附卷可參。本院審
    酌被告之加害程度、原告所受傷害及上述兩造身分地位等一
    切情狀，認原告請求精神慰撫金100萬元，尚嫌過高，應以3
    5萬元為適當。
  (四)依上所述，原告所得請求之項目、金額為扣除被告已先行給
    付部分之門診費用與第 1次開刀費用之醫療費用共13,393元
    、不休假獎金損失30,512元、精神慰撫金35萬元，合計393,
    905元。
五、從而，原告依侵權行為之法律關係，請求被告給付 393,905
    元，為有理由，應予准許；逾此範圍之請求，為無理由，自
    應駁回。
六、原告陳明願供擔保，聲請宣告假執行，經核其勝訴部分，合
    於法律之規定，爰酌定相當之擔保金額宣告之，並依同法第
    392條第2項規定，依職權宣告被告預供擔保，得免為假執行
    。原告其餘假執行之聲請，因訴之駁回而失其依據，不予准
    許。
七、結論：本件原告之訴為一部有理由，一部無理由，依民事訴
    訟法第79條、第390條第2項、第392條第2項，判決如主文。
中    華    民    國    99    年    10    月    12    日
                  民事庭法  官  陳湘琳
以上正本係照原本作成。
如對本判決上訴，須於判決送達後20日內向本院提出上訴狀。如
委任律師提起上訴者，應一併繳納上訴審裁判費。
中    華    民    國    99    年    10    月    12    日
                        書記官  張慧儀

司法院資訊處製作；財團法人民間司法改革基金會備份。
